【裁判字號】    97,訴,506
【裁判日期】    970828
【裁判案由】    地價稅
【裁判全文】
臺北高等行政法院判決
                                     97年度訴字第00506號
                              .
原      告  厚生化學工業股份有限公司
代  表  人  甲○○（董事長）
訴訟代理人  莫詒文  律師
            林慧音  律師
被      告  臺北縣政府稅捐稽徵處
代  表  人  乙○○（處長）
訴訟代理人  丙○○
            丁○○
上列當事人間因地價稅事件，原告不服臺北縣政府中華民國96年
12月26日北府訴決字第0960650405號（案號：00000000號）訴願
決定，提起行政訴訟。本院判決如下：
    主  文
原告之訴駁回。
訴訟費用由原告負擔。
    事  實
一、事實概要：
    緣原告就其所有坐落臺北縣板橋市○○段2923-6、2924-1、
    2924等3 地號土地，面積363.6 、560 、142.1 平方公尺作
    顯隆工業股份有限公司（下稱顯隆公司）作汽車修理廠展示
    間使用、停車場使用，於民國（下同）95年9 月20日申請按
    工業用地稅率課徵地價稅，經被告派員於同年10月13日會勘
    後，以北稅財一字第0950151073號函否准，被告遂就原告所
    有坐落臺北縣共19筆土地，核定95年地價稅新臺幣（下同）
    403 萬1,889 元。原告不服就汽車修理廠展示間部分申請復
    查，被告復於96年1 月12日現勘後，以系爭復查決定書否准
    ，原告不服併就系爭土地做停車場用地、辦公室、宿舍、產
    品（矽砂、水玻璃）轉運場地部分，提起訴願遭決定就汽車
    修理廠展示間部份訴願駁回，餘訴願不受理。原告不服，遂
    起本件行政訴訟。
二、兩造聲明：
    (一)原告聲明求為判決：1.訴願決定及原處分（含復查決定）
                          均撤銷。
                        2.被告應准原告所有之座落台北縣板
                          橋市○○段2923-6、2924-1、2924
                          等3 地號土地，面積363.6 、560
                          、142.1 平方公尺，按工業用地優
                          惠稅率核課地價稅。
                        3.訴訟費用由被告負擔。
    (二)被告聲明求為判決：1.駁回原告之訴。
                        2.訴訟費用由原告負擔。
三、兩造之爭點：
    (一)本案爭執點如下：
      1.原告申請復查時，是否僅對汽車修理廠展示間部份申請？
      2.汽車修理廠展示間之363.6 平方公尺，是否有財政部91
        年7 月31日台財稅字第0910453050號函的適用？
      3.系爭土地是否有財政部68年9 月14日台財稅字第36472
        號函之適用？
    (二)原告主張之理由：
      1.緣原告所有坐落臺北縣板橋市○○段2923-6地號等19筆
        土地（下稱系爭土地），經被告核課95年地價稅為403
        萬1,889 元，其中就板橋市○○段2923-6地號土地，面
        積363.6 平方公尺現作為顯隆汽車公司之修車廠展示區
        ，另2924-1地號面積560 平方公尺及2924地號面積142.
        1 平方公尺為停車場，申請按優惠稅率核課地價稅，然
        遭原核定及復查決定（原證1 ）駁回申請，後經臺北縣
        政府訴願決定駁回汽車修理廠展示間部份（原證2 ）；
        餘訴願不受理，原處分、復查決定及訴願決定有諸多違
        誤之處，請鈞院詳為考量。
      2.程序部份：原告確有爭執系爭作為停車場使用之土地亦
        應按工業用地優惠稅率核課地價稅，又複查決定書亦有
        論及，足見該爭點確經復查之前置程序，訴願決定就該
        部分諭知不受理應為違法：
        (1)訴願決定對於系爭土地作停車場用地、辦公室、宿舍
          、產品（矽沙、水玻璃）運轉場地部分諭知不受理，
          無非係以原證2 第6頁 訴願決定書所示，「上開停車
          場用地、辦公室、宿舍、產品（矽沙、水玻璃）運轉
          場地部分其95年地價稅之核課，訴願人既未於本案復
          查階段有所爭執，則訴願人於提起本訴願時，再就此
          據為爭執，然此爭點未經復查之前置程序，其提起此
          一爭點部份之訴願，於法即有未合」云云。
        (2)然查，據複查決定書第3 頁所示，「本處乃再次會同
          板橋地政事務所及申請人公司人於96年1 月12日至現
          場勘查結果，發現該汽車展示間面積確為363.6 平方
          公尺，惟其座落系爭2923-6地號面積僅298.8 平方公
          尺，其餘面積64.8平方公尺為光仁段2924地號土地所
          在，此有96年1 月12日勘查紀錄表附卷足憑」，足見
          復查階段所爭執者非僅汽車修理場展示間部分，亦及
          於停車場。
        (3)此觀諸上述96年1 月12日勘查紀錄表（原證3 ）上所
          載，勘察地號2923會勘結果為全部停車場、地號2923
          -1為4/5 停車場1/5 非停車場、地號2923-3非停車場
          、地號2923-5非停車場、地號2924為部份停車場、地
          號2924-1為部份停車場、地號2924-2為部份停車場、
          地號2924-3非停車場地號、2924-4非停車場、2924-5
          非停車場。由勘查紀錄表可知，若復查階段未予爭執
          ，則勘查時之勘查人員即無須如此記載，足見原告確
          有當場爭執關於作為停車場使用之土地亦應按工業用
          地優惠稅率核課地價稅，又複查決定書亦有論及，足
          見確經復查之前置程序，訴願決定認除汽車展示間此
          一爭點外，其餘爭點未經復查之前置程序而諭知不受
          理判決，顯有認事用法之違誤。
      3.實體部份：
        (1)系爭363.6 平方公尺之汽車展示場，乃供現場等待修
          車客人棲身稍做休憩之用，仍屬汽車修車廠之範圍，
          依財政部91年7 月31 日 台財稅字第0910453050號函
          釋意旨，應適用工業用地優惠稅率核課地價稅：
          按財政部91年7 月31日台財稅字第0910453050號函
            釋意旨：「工廠輔導法實施後，屠宰業及汽車修理
            業因非屬物品製造、加工之範圍，免予辦理登記，
            其用地地價稅之課徵，依下列規定辦理：汽車修車
            廠位於工業用地或工業區者，准予適用工業用稅率
            …該修車場暨免辦理工業登記」，故只要屬於汽車
            修車廠之範圍內，即應適用工業用地優惠稅率核課
            地價稅。
          查原告前於系爭土地部分面積6481平方公尺出租予
            顯隆工業股份有限公司（下稱顯隆公司）作為汽車
            修車廠使用，經被告核准6117.3平方公尺依工業用
            地優惠稅率核課地價稅，而駁回其餘363.6 平方公
            尺之請求。惟系爭363.6 平方公尺之汽車展示場，
            為顯隆公司對汽車零件供給裝配展示及現場等待修
            車客人棲身稍做休憩之用，此有顯隆公司出具之證
            明書（原證4 ）及現場照片（原證5 ）可稽，足見
            ，系爭363.6 平方公尺雖名為汽車展示場，仍屬汽
            車修車廠之範圍，亦應適用工業用地優惠稅率核課
            地價稅，當屬無疑，詎原處分及復查決定及訴願決
            定未予詳查，仍以一般稅率核課地價稅，明顯違反
            上開函釋意旨，而應予撤銷。
        (2)系爭土地依都市計畫法劃定為乙種工業區土地，依土
          地稅法第18條第1 項第1 款之立法意旨，應按特別稅
          率核課地價稅，詎被告未予查明，逕引財政部68年9
          月14日台財稅字第36472 號函釋意旨，以原告未向工
          業主管機關取證證實依核定規劃使用，而按一般稅率
          課徵地價稅，顯然違反上開規定，應予撤銷：
          按土地稅法第18條第1 項第1 款規定：「供左列事
            業直接使用之土地，按千分之十計徵地價稅。一、
            工業用地」，其立法理由為「對依法核定為工業區
            或工業用地範圍內之土地，依法既不得作為工業以
            外之用途，宜一律按千分之十五課徵，不必再問是
            否「直接供工廠使用」。是以工業區土地於依法劃
            定後，即應一律按土地稅法第18條第1 項規定，按
            千分之十稅率課徵地價稅。
          次按，土地稅法第18條第1 項第1 款「工業用地」
            之定義，依土地稅法第10條第2 項「本法所稱工業
            用地，指依法核定之工業區土地及政府核准工業或
            工廠使用之土地」規定，故工業用地包括「依法核
            定之工業區土地」、「政府核准工業或工廠使用之
            土地」，故只要經政府核准工業或工廠使用之土地
            ，縱無供工廠直接使用，亦得適用千分之十地價稅
            稅率。
          查系爭土地依都市計畫法劃定為乙種工業區土地，
            並非原告申請政府核准之工廠用地，故系爭土地之
            使用，本不以工廠設立為要件，僅需依照都市計畫
            法之規定，為工業目的及用途使用，被告即應按土
            地稅法第18條第1 項第1 款工業用地千分之十特別
            稅率課徵地價稅。而原告先前於系爭土地設有工廠
            ，並領有工廠登記證，已符合土地稅法第18條第1
            項第1 款按特別稅率計徵地價稅之規定，嗣雖暫時
            停工，然系爭土地目前仍做辦公室、宿舍、停車場
            及產品（矽砂、水玻璃）轉運場地使用，並未改變
            其為工業用地規劃之性質。詎被告未予查明，逕引
            財政部68年9 月14日台財稅字第36472 號函釋意旨
            ，以原告未向工業主管機關取證證實依核定規劃使
            用，而按一般稅率課徵地價稅，實有違上開土地稅
            法第18條第1 項第1 款之立法意旨，而應予撤銷。
        (3)系爭土地依都市計畫法規定劃定為乙種工業區，且迄
          今未變更其用途，被告徒以原告未向工業主管機關取
          證，以證實係按核定規劃使用，而駁回原告之申請，
          顯然違反土地稅法第41條第1 項之規定及財政部68年
          9 月14日台財稅字第36472 號函釋意旨，應予撤銷：
          按土地稅法第41條第1 項規定：「第17條及第18條
            規定，得適用特別稅率之用地，土地所有權人應於
            每年（期）地價稅開徵四十日前提出申請，逾期申
            請者，自申請之次年期開始適用。前已核定而用途
            未變更者，以後免再申請。」顯見，如工業用地前
            經核定並依原規劃者繼續使用而用途一直未變更者
            ，依上開規定，以後免再申請，縱有變更，參照財
            政部68年9 月14 日 台財稅字第36472 號函釋意旨
            ，亦以工業主管機關之認定為準。
          查系爭土地係於62年左右依都市計畫法規定劃定為
            乙種工業區，顯見系爭土地並非因原告設立工廠而
            核准或規劃為工廠用地或工業用地，亦非原告主動
            向主管機關申請系爭土地規劃或核准為工廠用地或
            工業用地，且迄今未變更其用途，故被告就原告所
            申請依特別稅率核課地價稅時，所陳證據核明是否
            按核定規劃使用即可，無庸再由原告重複向工業主
            管機關再為取證，俾資簡便。詎被告以原告未向工
            業主管機關取證，以證實係按核定規劃使用，顯與
            上開規定及函釋不符，其認事用法，殊嫌率斷。
      4.綜上所述，原處分及復查決定確有違法及不當之處，爰
        狀請鈞府鑒核，賜撤銷原處分及復查決定之訴願決定，
        以維權益，並符法治。
    (三)被告主張之理由：
      1.按「已規定地價之土地，除依第22條規定課徵田賦者外
        ，應課徵地價稅。」、「供左列事業直接使用之土地，
        按千分之十計徵地價稅。但未按目的事業主管機關核定
        規劃使用者，不適用之：一、工業用地…。…四、經主
        管機關核准設置之加油站及依都市計畫法規定設置之供
        公眾使用之停車場用地。」為土地稅法第14條、第18條
        第1 項規定；又按「土地所有權人，申請適用本法第18
        條特別稅率計徵地價稅者，應填具申請書，並依左列規
        定，向主管稽徵機關申請核定之：一、工業用地：應檢
        附工業主管機關核准之使用計畫書圖或工廠設立許可證
        及建造執照等文件，其已開工生產者，應檢附工廠登記
        證…」同法施行細則第14條亦有明定。另按「土地稅法
        第18條規定，工業用地統按千分之十五（現行法改為千
        分之十）計徵地價稅，但未按核定規劃使用者不適用之
        。至於是否已按核定規劃使用，應由工業興辦人或土地
        所有權人，向工業主管機關取證，稽徵機關憑以按特別
        稅率課徵地價稅…工業用地之規劃使用，既係須經工業
        主管機關核定，其是否已按核定規劃開始使用，自宜以
        工業主管機關之認定為準。」亦經財政部68年9 月14日
        台財稅第36472 號函釋在案。
      2.有關汽車修理廠展示間部分：
        (1)查本案原告於95年9 月20日以其所有坐落板橋市○○
          段2923-6地號面積363.6 平方公尺為顯隆公司展示間
          、2924-1地號面積560 平方公尺及2924地號面積142.
          1 平方公尺等2 筆土地為停車場，向被告申請按千分
          之十特別稅率課徵地價稅，經被告於95年10月13日會
          同板橋地政事務所及原告實地會勘後，以95年10月23
          日北稅財一字第0950151073號函復原告，略以：「主
          旨：有關貴公司所有坐落板橋市○○段2923-6、2924
          -1、2924地號等3 筆土地申請工業用地地價稅減免乙
          案…說明：二、查板橋市○○段2923-6地號土地，因
          供顯隆公司作為汽車展示場使用，核與直接供汽車修
          理廠使用土地無關，無土地稅法第18條第1 項第5 款
          規定之適用，仍應按一般用地稅率課徵地價稅。三、
          另查板橋市○○段2924-1地號土地，為一廢棄空置之
          建築物，非供停車使用；光仁段2924地號土地，雖供
          停車使用，惟前揭2 筆地號土地均非屬本府90年11月
          21日九十北府交停字第425608號函核發之北縣臨停登
          字第153 號停車場登記證所核准範圍，自亦無土地稅
          法第18條第1 項第4 款規定之適用，仍應按一般用地
          稅率課徵地價稅。…」，上開申請案經被告機關否准
          後，其95年地價稅即按一般用地稅率核課，原告不服
          ，以如前述之主張申請復查。被告乃再次會同板橋地
          政事務所及原告公司人員於96年1 月12日至現場勘查
          結果，發現該汽車展示間面積確為363.6 平方公尺，
          惟其坐落系爭2923-6地號面積僅298.8 平方公尺，其
          餘面積64.8平方公尺為光仁段2924地號土地所在，此
          有被告96年1 月12日勘查紀錄表附卷（詳原卷第46頁
          ）足憑。是以2923-6地號宗地面積為747 平方公尺，
          其中298.8 平方公尺供汽車展示間使用，按一般用地
          稅率計徵地價稅，餘448.2 平方公尺供停車場使用，
          則按千分之十稅率計徵地價稅；同地段2924地號土地
          宗地面積9,292 平方公尺，其中1,249.55平方公尺係
          按一般用地稅率計徵，餘8,042.45平方公尺則准按千
          分之十稅率計徵地價稅；又因2923-6地號與2924地號
          2 筆土地之申報地價不同，是該汽車展示間面積雖仍
          為363.6 平方公尺，經釐正坐落地號面積，重新核算
          後，95年地價稅應為446 萬6,173 元，此有更正前後
          95年地價稅課稅明細表附卷可稽，基於行政救濟不利
          益變更禁止之原則，仍維持本案原核定95年地價稅40
          3 萬1,889 元。
      (2)至原告主張以其出租系爭土地予顯隆公司其中面積363.
        6 平方公尺作汽車展示場使用，依財政部91年7 月31日
        台財稅字第0910453050號函釋，應適用工業用地優惠稅
        率云云，按財政部91年7 月31日台財稅字第0910453050
        號函釋略以：「…工廠管理輔導法施行後…汽車修理業
        因非屬物品製造、加工之範圍，免予辦理工廠登記，其
        用地地價稅之課徵，依下列規定辦理。…（二) 依原工
        廠設立登記規則規定，汽車修理廠係屬工廠之範圍，為
        免工廠管理輔導法之施行影響其原有之權益，汽車修理
        廠位於工業用地或工業區內者，准予適用工業用地稅率
        …。」，係以汽車修理廠為對象，准予適用工業用地稅
        率所為之函釋。而本件汽車展示場（面積363.6 平方公
        尺）實乃與汽車保養廠相區隔之獨立空間，供作汽車展
        示之用，內部停放新車供人選購，此有該展場內外照片
        4 幀附卷可稽（詳原卷第5 頁），足徵該展示場係供銷
        售汽車之用，既非汽車修理廠，亦非供製造工業所用。
        是原告主張此部分面積供作汽車零件供給裝配展示及現
        場等待修車客人稍事休息乙節，核無足採。
      3.有關停車場用地、辦公室、宿舍、產品（矽砂、水玻璃
        ）轉運場地部分：
        (1)按「行為時適用之所得稅法第82條第1 項定之申請復
          查，為提起訴願以前必先踐行之程序。若不經過復查
          而逕為行政爭訟，即非法之所許。本件原告56年度營
          利事業所得結算申報，經被告官署調查核定後，僅以
          原料耗用部分申請復查，對於折舊部分並無異議，是
          其就折舊部分一併提起訴願，自非法之所許。」為改
          制前行政法院62年判字第96號著有判例。準此，對於
          課稅處分提起行政爭訟，實務上係採爭點主義，而非
          總額主義。申言之，課稅處分就其個別的課稅基礎具
          有可分性，納稅義務人可對其中一部分提起行政爭訟
          ，亦即僅將事實關係限定於稅捐事件全體之中的個別
          部分，受理復查、訴願機關或行政法院，只得就該爭
          訟之事實關係部分進行調查、審理與判斷，是以倘對
          未申請復查之各別課稅基礎一併提起訴願、提起行政
          訴訟，即屬不合法。
        (2)本案原告係因被告核定95年地價稅事件不服申請復查
          。惟綜觀其於95年11月24日所出具之復查申請書內容
          ，其所載明之爭點為：「本公司於95年9 月20日申請
          就台北縣板橋市○○路○段279 號，地號2923-6（分
          割之前為2924號）佔地面積363.6 平方公尺，按工業
          用地稅率課地價稅，後於95年10月25日接獲貴處來函
          （北稅財一字第0950151073號) 未予通過尚有疑義申
          復…」（詳原卷第11頁）。原告95年地價稅課稅範圍
          為其所有之臺北縣19筆土地，然據原告復查申請書所
          載，僅就供作汽車修理廠展示間面積363.6 平方公尺
          之地價稅有所主張，對其餘土地部分地價稅之核課並
          未爭執。基上說明，上開停車場用地、辦公室、宿舍
          、產品（矽砂、水玻璃）轉運場部分其95年地價稅之
          核課，原告既未於本案復查階段有所爭執，此爭點未
          經復查之前置程序，則其提起此一爭點部分之訴願經
          訴願決定不受理，核屬有據，是原告據此爭點又提起
          行政訴訟，顯屬不合法。
      4.綜上所陳，原告之訴應認為一部分不合法，一部分無理
        由，謹檢附被告原卷乙宗請依行政訴訟法第195 條第1
        項後段之規定駁回原告之訴，俾維稅政。
    理  由
一、按「本法所稱工業用地，指依法核定之工業區土地及政府亥
    准工業或工廠使用之土地，..」、「已規定地價之土地，除
    依第22條規定課徵田賦者外，應課徵地價稅。」、「供左列
    事業直接使用之土地，按千分之10計徵地價稅。但未按目的
    事業主管機關核定規劃使用者，不適用之：一、工業用地…
    。…四、經主管機關核准設置之加油站及依都市計畫法規定
    設置之供公眾使用之停車場用地。」土地稅法第10條第2 項
    、第14條、第18條第1 項第4 款分別定有明文。又「土地所
    有權人，申請適用本法第18條特別稅率計徵地價稅者，應填
    具申請書，並依左列規定，向主管稽徵機關申請核定之：一
    、工業用地：應檢附工業主管機關核准之使用計畫書圖或工
    廠設立許可證及建造執照等文件，其已開工生產者，應檢附
    工廠登記證…」同法施行細則第14條第1 項第1 款亦有明定
    。而「土地稅法第18條規定，工業用地統按千分之15（現行
    法改為千分之10）計徵地價稅，但未按核定規劃使用者不適
    用之。至於是否已按核定規劃使用，應由工業興辦人或土地
    所有權人，向工業主管機關取證，稽徵機關憑以按特別稅率
    課徵地價稅…工業用地之規劃使用，既係須經工業主管機關
    核定，其是否已按核定規劃開始使用，自宜以工業主管機關
    之認定為準。」亦經財政部68年9 月14日台財稅第36472 號
    函釋在案。核上揭財政部函釋意旨與土地稅法等相關規定，
    並無違背，稅捐稽徵機關辦理相關案件，自得予以適用。
二、本件原告就其所有坐落臺北縣板橋市○○段2923-6、2924-1
    、2924等3 地號土地，面積363.6 、560 、142.1 平方公尺
    作顯隆公司作汽車修理廠展示間使用、停車場使用，於95年
    9 月20日申請按工業用地稅率課徵地價稅，經被告派員於同
    年10月13日會勘後，以北稅財一字第0950151073號函否准，
    被告遂就原告所有坐落臺北縣共19筆土地，核定95年地價稅
    403 萬1,889 元。原告不服就汽車修理廠展示間部分申請復
    查，被告復於96年1 月12日現勘後，以系爭復查決定書否准
    ，原告不服併就系爭土地做停車場用地、辦公室、宿舍、產
    品（矽砂、水玻璃）轉運場地部分，提起訴願遭決定就汽車
    修理廠展示間部份訴願駁回，餘訴願不受理。原告不服，遂
    起本件行政訴訟。兩造分別為前揭事實欄之陳述，並對於下
    列事項不為爭執：(一)原告於95年9 月20日向被告申請就原告
    所有座落臺北縣板橋市○○段2923-6、2924-1、2924地號3
    土地做為顯隆公司汽車修理廠展示間、及停車場使用，請改
    按工業用地課徵地價稅。(二)被告95年10月13日曾到現場會勘
    ，96年1 月12日再度會勘發現作為汽車修理廠展示間的面積
    是363.6 平方公尺，但不是在同一地號土地上，是橫跨2923
    -6、2924兩筆土地上。(三)被告以北稅財一字第0950151073號
    函否准原告的申請。而兩造主要爭執點厥為：(一)原告申請復
    查時，是否僅對汽車修理廠展示間部份申請？(二)汽車修理廠
    展示間之363.6 平方公尺，是否有財政部91年7 月31日台財
    稅字第0910453050號函的適用？(三)系爭土地是否有財政部68
    年9 月14日台財稅字第36472 號函之適用？本院判斷如下。
三、有關有關汽車修理廠展示間部分（即363.6 平方公尺部分）
    ：
(一)、查本件原告於95年9 月20日以其所有坐落板橋市○○段2923
    -6地號面積363.6 平方公尺為顯隆公司展示間、2924-1地號
    面積560 平方公尺及2924地號面積142. 1平方公尺等2 筆土
    地為停車場，向被告申請按千分之10特別稅率課徵地價稅（
    見原處分卷第8 頁），經被告於95年10月13日會同板橋地政
    事務所及原告實地會勘後，製有勘查紀錄表（見原處分卷第
    6 頁）以95年10月23日北稅財一字第0950151073號函復原告
    ，略以：「主旨：有關貴公司所有坐落板橋市○○段2923-6
    、2924 -1 、2924地號等3 筆土地申請工業用地地價稅減免
    乙案…說明：二、查板橋市○○段2923 -6 地號土地，因供
    顯隆公司作為汽車展示場使用，核與直接供汽車修理廠使用
    土地無關，無土地稅法第18條第1 項第5 款規定之適用，仍
    應按一般用地稅率課徵地價稅。三、另查板橋市○○段2924
    -1地號土地，為一廢棄空置之建築物，非供停車使用；光仁
    段29 24 地號土地，雖供停車使用，惟前揭2 筆地號土地均
    非屬本府90年11月21日九十北府交停字第425608號函核發之
    北縣臨停登字第153 號停車場登記證所核准範圍，自亦無土
    地稅法第18條第1 項第4 款規定之適用，仍應按一般用地稅
    率課徵地價稅。…」（見原處分卷第9 頁），上開申請案經
    被告機關否准後，其95年地價稅即按一般用地稅率核課，原
    告不服，再以前述之主張申請復查（見原處分卷第11頁）。
    被告乃再次會同板橋地政事務所及原告公司人員於96年1 月
    12日至現場勘查（見原處分卷第46頁），勘查結果，發現該
    汽車展示間面積確為363.6 平方公尺，惟其坐落系爭2923-6
    地號面積僅298.8 平方公尺，其餘面積64.8平方公尺為光仁
    段2924地號土地所在，此有被告96年1 月12日勘查紀錄表附
    卷（見原處分卷第46頁）足憑。職是，2923-6地號宗地面積
    為747 平方公尺，其中298.8 平方公尺供汽車展示間使用，
    按一般用地稅率計徵地價稅，餘448.2 平方公尺供停車場使
    用，則按千分之10稅率計徵地價稅；同地段2924地號土地宗
    地面積9,292 平方公尺，其中1,249.55平方公尺係按一般用
    地稅率計徵，餘8,042.45平方公尺則准按千分之10稅率計徵
    地價稅；惟因2923-6地號與2924地號2 筆土地之申報地價不
    同，是該汽車展示間面積雖仍為363.6 平方公尺，經釐正坐
    落地號面積，重新核算後，95年地價稅應為446 萬6,173 元
    ，此有更正前後95年地價稅課稅明細表附卷可稽，但基於行
    政救濟不利益變更禁止之原則，仍維持本案原核定95年地價
    稅403 萬1,889 元，經核並無不合。
(二)、原告主張其出租系爭土地予顯隆公司其中面積363.6 平方公
    尺作汽車展示場使用，依財政部91年7 月31日台財稅字第09
    10453050號函釋，應適用工業用地優惠稅率云云。惟按財政
    部91年7 月31日台財稅字第0910453050號函釋略以：「…工
    廠管理輔導法施行後…汽車修理業因非屬物品製造、加工之
    範圍，免予辦理工廠登記，其用地地價稅之課徵，依下列規
    定辦理。…（二) 依原工廠設立登記規則規定，汽車修理廠
    係屬工廠之範圍，為免工廠管理輔導法之施行影響其原有之
    權益，汽車修理廠位於工業用地或工業區內者，准予適用工
    業用地稅率…。」，係以汽車修理廠為對象，准予適用工業
    用地稅率所為之函釋。而本件汽車展示場（面積363.6 平方
    公尺）實乃與汽車保養廠相區隔之獨立空間，供作汽車展示
    之用，內部停放新車供人選購，有該展場內外照片4 幀附卷
    可稽（見原處分卷第5 頁），足徵該展示場係供銷售汽車之
    用，既非汽車修理廠，亦非供製造工業所用。從而，原告主
    張此部分面積供作汽車零件供給裝配展示及現場等待修車客
    人稍事休息，洵不足採。
四、有關停車場用地、辦公室、宿舍、產品（矽砂、水玻璃）轉
    運場地部分：（即其餘560、142.1平方公尺部分）
(一)、按「行為時適用之所得稅法第82條第1 項定之申請復查，為
    提起訴願以前必先踐行之程序。若不經過復查而逕為行政爭
    訟，即非法之所許。本件原告56年度營利事業所得結算申報
    ，經被告官署調查核定後，僅以原料耗用部分申請復查，對
    於折舊部分並無異議，是其就折舊部分一併提起訴願，自非
    法之所許。」改制前行政法院62年判字第96號著有判例可資
    參照。可知，對於課稅處分提起行政爭訟，實務上係採「爭
    點主義」，而非「總額主義」。易言之，課稅處分就其個別
    的課稅基礎具有可分性，納稅義務人若僅對其中一部分課稅
    處分提起行政爭訟，亦即僅將事實關係限定於稅捐事件全體
    之中的個別部分者，受理復查、訴願機關或行政法院，只得
    就該爭訟之事實關係部分進行調查、審理與判斷，是以倘對
    未申請復查之各別課稅基礎一併提起訴願、提起行政訴訟，
    即屬不合法。次按「原告之訴，有下列各款情形之一者，行
    政法院應以裁定駁回之。..十、起訴不合程式或不備其化要
    件者。」行政訴訟法第107 條第1 項第10款定有明文。
(二)、查本件原告係因被告核定95年地價稅事件不服申請復查。惟
    綜觀其出具之95年11月23日厚生地稅951123號之復查申請書
    內容，主旨：「為95年度核定地價稅，申請復查事宜」；說
    明欄明載：「本公司於95年9 月20日申請就台北縣板橋市○
    ○路○段279 號，地號2923-6（分割之前為2924號）佔地面
    積363.6 平方公尺，按工業用地稅率課地價稅，後於95年10
    月25日接獲貴處來函（北稅財一字第0950151073號）未予通
    過尚有疑義申復，特檢附年地價稅繳款書影本，於法定期間
    內申請復查，茲敘明如下：（一）按財政部91年7 月31曰台
    財稅字第0910456050號令【工廠管理輔導法施行後，屠宰業
    及汽車修理業因非屬物品製造、加工之範圍，免予辦理登記
    ，其用地價稅之課徵，依下列規定辦理：汽車修車廠位於工
    業用地或工業區者，准予適用工業用地稅率... 該修車廠暨
    免辦理工業登記】按上揭條例，本公司位於2923-6之土地，
    現做為顯隆公司修車廠展示區，亦屬涵蓋於顯隆公司租賃契
    約中之用地之一，而因地理形勢未能與顯隆公司主修理區相
    連，然就法理而言仍應視與顯隆修車廠為一體（因其功能配
    置概分為：待修區、檢驗區、修理區、零件區、展示區；猶
    如台灣本島與金門、澎湖等離島之關係相似，是不可分割的
    。）（二）是以上述得知：位於同一工業用地，同屬同一主
    體性之用地，卻使用不同之課徵稅率，實為矛盾，故呈請貴
    處惠予再次詳加研查，以為德便。（三）就事理而言，展示
    區之作用在於方便前來檢修車輛者在等待時間內可順便休憩
    片刻並觀看新型車輛及對車所使用之物件、材料功能更於認
    識，自屬修配車廠之範圍，依前揭條例，亦免辦工廠登記之
    列。」等語，可知原告申請復查之標的，完全以「汽車修車
    廠展示區」為其爭執對象，要無疑義。（見原處分卷第11頁
    ）。從而，原告95年地價稅課稅範圍雖為其所有之臺北縣19
    筆土地，然據原告復查申請書所載，僅就供作汽車修理廠展
    示間面積363.6 平方公尺之地價稅有所主張，對其餘土地部
    分地價稅之核課並未爭執。基上說明，上開停車場用地、辦
    公室、宿舍、產品（矽砂、水玻璃）轉運場部分其95年地價
    稅之核課，原告既未於本案復查階段有所爭執，此爭點未經
    復查之前置程序，則其提起此一爭點部分之訴願經訴願決定
    不受理，核屬有據，原告就此爭點再提起行政訴訟，顯屬不
    合法，應予駁回。
五、綜合上述，原告對汽車修理廠展示間部分之請求，顯屬無據
    ，被告否准其請求，核無不合；至對於停車場用地、辦公室
    、宿舍、產品（矽砂、水玻璃）轉運場地部分之請求，則因
    未申請復查，而告確定，其再提起訴願及行政訴訟，均屬於
    法不合。訴願決定分別方訴願駁回及不受理之決定，亦無違
    誤，原告徒執前詞及一己主觀見解，訴請撤銷，併請判命被
    告應准原告所有之座落台北縣板橋市○○段2923-6、2924-1
    、2924等3 地號土地，面積363.6 、560 、142.1 平方公尺
    ，按工業用地優惠稅率核課地價稅，為一部分不合法，一部
    分無理由，均應駁回。為期裁判書卷一致性及當事人尋求救
    濟之便利，爰以較諸裁定更縝密之同一判決程序宣判，併此
    敘明。
六、據上論結，本件原告之訴為一部分無理由，一部分不合法爰
    依行政訴訟法第98條第1 項前段、104 條、民事訴訟法第95
    條、第78條，判決如主文。
中    華    民    國    97    年    8    月     28    日
         臺北高等行政法院第七庭審判長法  官   黃  秋  鴻
                                     法  官   林  玫  君
                                     法  官   闕  銘  富
上為正本係照原本作成。
如不服本判決，應於送達後20日內，向本院提出上訴狀並表明上
訴理由，如於本判決宣示後送達前提起上訴者，應於判決送達後
20日內補提上訴理由書（須按他造人數附繕本）。
中    華    民    國    97    年    9    月      2    日
                                     書記官   孫  筱  晴


司法院資訊處製作；財團法人民間司法改革基金會備份。
